【裁判字號】    89,台上,3203
【裁判日期】    890608
【裁判案由】    偽造有價證券
【裁判全文】
最高法院刑事判決                              八十九年度台上字第三二○三號
    上訴人  台灣高等法院檢察署檢察官
    被  告  許嘉真原名許雀民.
右上訴人因被告偽造有價證券案件，不服台灣高等法院中華民國八十八年十一月二十
五日第二審更審判決（八十八年度重上更(五)字第一○○號，起訴案號：台灣台北地方
法院檢察署八十年度偵字第一五九二六號），提起上訴，本院判決如左：
    主  文
原判決撤銷，發回台灣高等法院。
    理  由
本件原判決以公訴意旨略以：被告許嘉真（原名許雀，民國八十三年十二月八日更名
）於七十九年五月一日，與生統工程事業股份有限公司（以下簡稱生統公司）簽訂合
夥契約書，而持有由廣屋企業有限公司（下稱廣屋公司）吳讚盛簽發，以台北市第一
信用合作社和平東路分社為擔當付款人，票號ＪＢ0000000號，面額新台幣（
下同）二千五百十二萬四千六百元，發票日及到期日均空白之本票一紙作為保證之用
，竟未經同意，於八十年七月十七日在該本票上，偽蓋發票日為七十八年十二月二十
五日，到期日為八十年七月十七日而提示請求付款，因認被告涉犯刑法第二百零一條
第一項、第二項之偽造有價證券罪嫌云云。經審理結果，認被告之犯罪不能證明，因
而維持第一審諭知被告無罪之判決，駁回檢察官在第二審之上訴，固非無見。
惟查：審理事實之法院對於被告有利及不利之證據，應一律注意，詳為調查，綜合全
案證據資料，本於經驗法則以定其取捨，並將取捨證據及得心證之理由於判決內詳為
說明。故證據雖已調查，而尚有其他部分並未調查，仍難遽為被告有利或不利之認定
；苟非調查之途已窮，而被告之犯罪嫌疑仍屬不能證明，要難遽為無罪之判斷；如有
應調查之證據未予調查，率行判決，其判決當然為違背法令。原判決採信被告之辯解
認系爭本票係被告要求提供擔保之黃西爵取回補載發票日及到期日，再交給伊，非伊
所填載，而為被告有利之論據。惟被告於事實審偵審中稱黃西爵將吳讚盛以前交給他
作為保證用之本票，交付給伊作為保證票，伊因不太懂本票使用之規定……，以為該
張本票可以提示，但後來聽朋友林玉英提起，本票發票日、到期日如未填寫是不能提
示的，乃於七十九年五月中旬要求黃西爵將本票拿回去給票主補填日期，後來黃西爵
來向伊拿投資土地款時，乃將已填好日期之本票再交給伊等語。如果無訛，則被告斯
時應已知本票發票日期記載之重要，其既已要求黃西爵補載，則其於八十年五月二十
九日具狀告訴黃西爵、吳讚盛詐欺（台灣台北地方法院檢察署八十年度偵字第一一六
五○號）時，何以未提出已補載完成之本票影本為證，卻附具無發票日及到期日記載
之空白本票影本為證據？又被告既謂系爭本票係供擔保用，則該本票當僅於對方違約
時始得提示，而證人林玉英並證稱曾聽黃西爵說吳讚盛有全權授權，必要時可填上日
期，如果非虛，則被告於七十九年五月中旬將空白本票交黃西爵補填日期時，黃西爵
如何預知吳讚盛嗣後將於八十年七月十七日違約，而將系爭本票之到期日填載為八十
年七月十七日，俾到期由被告提示？況該本票既為保證票，則在對方違約前，是否有
行使該空白本票影本之餘地？被告辯稱黃西爵起初將該未填寫發票日及到期日之本票
交給伊後，伊即加以影印，原本鎖在保險箱內，嗣伊將本票交與黃西爵填載發票日及
到期日後，因其金額龐大，即鎖於保險箱內，以防遺失，平常即以原先影印之影本提
出使用，故於告訴黃西爵、吳讚盛等詐欺之上開台灣台北地方法院檢察署八十年偵字
第一一六五○號一案中，提出該日期空白之本票影本為證一節，是否與一般經驗法則
無違而可採信，尚非無研求之餘地。以上諸疑點與被告有無偽造前開本票之認定至有
關係，實情如何，仍待釐清。原審未詳加調查剖析明白，遽為被告有利之判決，尚嫌
速斷，其審理猶有未盡，難謂無應於審判期日調查之證據，而未予調查之違法。檢察
官上訴意旨指摘原判決不當，尚非全無理由，應認仍有撤銷發回更審之原因。
據上論結，應依刑事訴訟法第三百九十七條、第四百零一條，判決如主文。
中      華      民      國    八十九    年      六      月      八      日
                              最高法院刑事第五庭
                                  審判長法官  董  明  霈
                                        法官  丁  錦  清
                                        法官  林  茂  雄
                                        法官  王  居  財
                                        法官  張  祺  祥
      右正本證明與原本無異
                                              書  記  官
中      華      民      國    八十九    年      六      月     十五     日


司法院資訊處製作；財團法人民間司法改革基金會備份。
